【裁判字號】    99,審訴,361
【裁判日期】    991203
【裁判案由】    損害賠償
【裁判全文】
臺灣新竹地方法院民事判決             99年度審訴字第361號
原      告  楊雅菁
被      告  江建榮
上列當事人間請求損害賠償事件，經原告提起刑事附帶民事訴訟
，由本院刑事庭裁定移送，本院於民國99年11月19日辯論終結，
判決如下：
    主  文
被告應給付原告新臺幣捌萬元，及自民國九十九年五月二十一日
起至清償日止，按年息百分之五計算之利息。
原告其餘之訴駁回。
訴訟費用由被告負擔百分之八，餘由原告負擔。
本判決第一項得假執行。
原告其餘假執行聲請駁回。
    事實及理由
壹、原告主張：兩造原係男女朋友，被告因不滿原告對其提出分
    手之要求，竟惡意散布「楊雅菁這女人被叫松逸的人騙了一
    百多萬...家裡房子又被抵押...然後又在中強欺騙感情和騙
    錢...又亂劈腿...等到得到她想要的又避不見面...躲了起
    來...搞到我無家可歸...今天又打來恐嚇我家人...」等毀
    損原告名譽之簡訊內容予原告之同事及親友，毀謗原告名譽
    ，侵害原告之人格權，並導致原告須面對他人質問、懷疑、
    嘲笑與異樣眼光，而原告事後亦因此害怕面對親人同事，且
    屢於睡夢中驚醒，生活在恐懼中，為此，爰依侵權行為之法
    律關係，請求被告賠償原告所受之精神上損害。並聲明：被
    告應給付原告新臺幣（下同）100萬元，及自起訴狀繕本送
    達翌日起至清償日止，按年息5％計算之利息；訴訟費用由
    被告負擔；願供擔保，請准宣告假執行。
貳、被告則自承其傳送上開簡訊內容予原告之親友、同事，妨害
    原告名譽等情事，惟辯稱原告亦曾於民國99年2月9日聯合夜
    班同事對其叫罵，且系爭簡訊內容皆為真實，並無添加辱罵
    任何收信人；而原告亦未因此而受有精神上損害，仍正常上
    下班，且原告請求之精神慰撫金過高等語。故聲明：原告之
    訴駁回；訴訟費用由原告負擔。
、得心證之理由：
一、原告主張兩造原係男女朋友關係，被告因不滿原告對其提出
    分手之要求，竟於99年2月22日至同年3月10日間，在苗栗縣
    不詳地點，接續以其所使用之0000000000號手機門號，指摘
    並傳送「楊雅菁這女人被叫松逸的人騙了一百多萬...家裡
    房子又被抵押...然後又在中強欺騙感情和騙錢...又亂劈腿
    ...等到得到她想要的又避不見面...躲了起來...搞到我無
    家可歸...今天又打來恐嚇我家人...」等足以毀損原告名譽
    之簡訊內容予原告在苗栗及新竹地區之同事、親友之事實，
    業據原告提出臺灣新竹地方法院檢察署檢察官聲請簡易判決
    處刑書（99年度偵字第2607號）影本乙份為證，而被告對於
    其確有傳送上開簡訊內容予原告之親友、同事之事實並不爭
    執，且被告上開行為亦經本院刑事庭依散布文字誹謗罪，判
    處拘役30日，如易科罰金，以1,000元折算1日，有本院99
    年度審竹簡字第640號刑事簡易判決在卷可稽，自堪信此部
    分為真。至原告主張其因被告上開妨害名譽之不法行為，而
    受有損害，被告應負損害賠償責任部分，則為被告所否認，
    並以前揭情詞置辯，是本院所應審究者為原告之名譽是否因
    被告之上開行為而受有損害？如是，原告所得請求之精神慰
    撫金數額，應為若干？茲審究如下。
二、按因故意或過失，不法侵害他人之權利者，負損害賠償責任
    ；又不法侵害他人之身體、健康、名譽、自由、信用、隱私
    、貞操，或不法侵害其他人格法益而情節重大者，被害人雖
    非財產上之損害，亦得請求賠償相當之金額，民法第184條
    第1項前段、第195條第1項前段分別定有明文。又名譽有無
    受損害，應以社會上對個人評價是否貶損作為判斷之依據，
    苟其行為足以使他人在社會上之評價受到貶損，不論其為故
    意或過失，均可構成侵權行為（最高法院90年台上字第646
    號判例意旨參照）。經查，被告傳送「楊雅菁這女人被叫松
    逸的人騙了一百多萬...家裡房子又被抵押...然後又在中強
    欺騙感情和騙錢...又亂劈腿...等到得到她想要的又避不見
    面...躲了起來...搞到我無家可歸...今天又打來恐嚇我家
    人...」之簡訊內容，涉及男女關係混亂、詐欺錢財等不名
    譽之指責，客觀上係屬足以使人感受輕蔑及難堪之侮辱性言
    詞，有貶抑、影響社會上對原告個人人格特質之評價，是被
    告上開行為，自屬侵害原告名譽權之行為。從而，依前揭規
    定及說明，原告請求被告賠償精神慰撫金，即屬有據，應予
    准許。
三、次按，名譽被侵害者，關於非財產上之損害，加害人雖亦負
    賠償責任，但以相當金額為限，所謂相當，自應以實際加害
    情形與其名譽影響是否重大，及被害者之身分地位與加害人
    經濟狀況等關係定之（最高法院47年度台上字第1221號判例
    意旨參照）；又慰藉金係以精神上所受無形之痛苦為準，非
    如財產損失之有價額可以計算，究竟如何始認為相當，自應
    審酌被害人及加害人之地位、家況、並被害人所受痛苦之程
    度、與其家屬之關係暨其他一切情事，定其數額（最高法院
    48年度台上字第798號判例意旨參照）。查被告傳送系爭簡
    訊予原告之親友、同事，而該簡訊內容客觀上足以貶抑原告
    人格及社會評價，已如上述，則原告之名譽受損，自受有相
    當之精神及身心上之痛苦，原告據以向被告請求賠償精神慰
    撫金，並無不當。經本院審酌原告係從事製造業、高中畢業
    ，而被告目前無業、高職畢業，有臺灣新竹地方法院檢察署
    99年度偵字第2607號偵查卷附調查筆錄可參（見偵查卷第2
    ～3頁），且兩造名下均無不動產，業經本院依職權調閱稅
    務電子閘門財產所得調件明細表在卷明確；且兩造曾為交往
    ，被告係因不滿原告對其提出分手之要求而陸續傳送上開簡
    訊內容，損害原告名譽，且被告係傳送簡訊予原告之親友、
    同事等多人，對原告名譽所生損害非微，暨衡量兩造之身分
    、地位、經濟能力、行為情狀等一切實際情況，認原告請求
    之精神慰撫金，尚屬過高，應予酌減為8萬元，方為公允，
    逾此數額之請求，為無理由，應予駁回。
四、綜上，原告本於侵權行為之法律關係，請求被告賠償其因名
    譽受損之精神慰撫金8萬元，及自起訴狀繕本送達翌日（即
    99 年5月21日）起至清償日止，按年息百分之五計算之利息
    ，為有理由，應予准許，逾此數額之請求，則無理由，應予
    駁回。
五、本判決第一項所命被告給付之金額未逾50萬元，應依民事訴
    訟法第389條第1項第5款之規定，依職權宣告假執行，是原
    告陳明願供擔保聲請宣告假執行，核無必要，附此敘明。至
    原告其餘假執行之聲請，因該部分訴之駁回而失所依據，應
    併予駁回。
六、本件事證已臻明確，兩造其餘主張及舉證，經審酌與判決結
    果尚不生影響，均不另論述，併此敘明。
肆、訴訟費用負擔之依據：民事訴訟法第79條。
中    華    民    國    99    年    12    月    3    日
                  民事第一庭    法  官  林南薰
以上正本係照原本作成。
如對本判決上訴，須於判決送達後 20 日內向本院提出上訴狀。
如委任律師提起上訴者，應一併繳納上訴審裁判費。
中    華    民    國    99    年    12    月    3    日
                                書記官  楊書棼

司法院資訊處製作；財團法人民間司法改革基金會備份。
